臺灣彰化地方法院民事裁定　100年度訴字第254號
原　　　告　張聰和
訴訟代理人　張梨香
被　　　告　張顯士
　　　　　　張顯儀
　　　　　　張聰盛
　　　　　　張諺宗原名為張清.
　　　　　　張福裕
前列二人共同
訴訟代理人　游麗華
被　　　告　張焜桂
　　　　　　張焜閤
　　　　　　張焜謨
兼前列三人共同
訴訟代理　　張晉榤原名為張聰.
人
被　　　告　張耀民
兼前列二人共同
訴訟代理　張耀仁
人　　　　　　　　　　　之36.
受告知人　　彰化縣稅捐稽徵員林分處
受告知人　　合作金庫商業銀行股份有限公司
上列當事人間請求分割共有物事件，本院於民國100年10月11日
言詞辯論終結，判決如下：
    主  文
(一)兩造共有坐落彰化縣埔鹽鄉○○段第2049地號、地目建、面積
  2098平方公尺土地，分割為附圖即彰化縣溪湖地政事務所民國
  100年5月27日土地複丈成果圖所示，編號A部分、面積202平方
  公尺分歸原告張聰和取得；編號B部分、面積336平方公尺分歸
  被告張顯示取得；編號C部分、面積102平方公尺分歸被告張聰
  盛取得；編號D部分、面積88平方公尺分歸被告張諺宗取得；
  編號E部分、面積80平方公尺分歸被告張福裕取得；編號F部分
  、面積66平方公尺分歸被告張聰盛取得；編號G部分、面積52
  平方公尺分歸被告張晉榤取得；編號H部分、面積51平方公尺
  分歸被告張焜桂、張焜謨、張焜閤共同取得；並按應有部分各
  三分之一比例維持共有；編號I部分、面積153平方公尺分歸被
  告張耀民取得；編號J部分、面積153平方公尺分歸被告張耀仁
  取得；編號K部分、面積306平方公尺分歸被告張顯儀取得；編
  號M部分、面積117平方公尺，分歸被告張焜桂、張焜謨、張焜
  閤按應有部分各三分一比例維持共有；編號N部分、面積83平
  方公尺分歸原告張聰和、被告張顯士、張顯儀、張晉榤、張聰
  盛、張諺宗、張福裕、張焜桂、張焜謨、張焜閤、張耀仁、張
  耀民共同取得，並按其原應有部分比例繼續維持共有，並留供
  道路使用；編號O部分、面積134平方公尺分歸原告張聰和取得
  ；編號P部分、面積59平方公尺分歸被告張顯儀、張耀仁、張
  耀民共同取得，按被告張顯儀2分之1，張耀仁4分之1、張耀民
  4分之1比例保持共有。
(二)訴訟費用由兩造按附表所示原應有部分比例負擔。
    事實及理由
一、被告張顯士、張耀民、張耀仁受合法通知，未於最後言詞辯
    論期日到場，核無民事訴訟法第386條各款所列情形，爰依
    原告之聲請，由其一造辯論而為判決。
二、原告起訴主張略以：坐落彰化縣埔鹽鄉○○段第2049地號、
    地目建、面積2,098平方公尺土地(下稱系爭土地)，為兩造
    所共有，應有部分如附表所示，兩造就系爭土地並無因物之
    使用目的不能分割之情事，亦未有不能分割之協議，原告屢
    與被告協調分割，均無法解決，爰依民法第823條第1項、第
    824條第2項規定請求准予分割，分割方案請採用彰化縣溪湖
    地政事務所民國100年5月27日土地複丈成果圖所示方案等語
    ，並求為判決除訴訟費用負擔比例外，如主文所示。
三、被告之聲明及陳述：(一)除最後言詞辯論期日未到庭之張顯士
    、張耀民、張耀仁外所有之被告均同意採用如主文所示之分
    割方案。(二)前到庭(民國(下同)100年4月10日言詞審理筆錄)
    之被告張顯士表示沒意見，大家都講好了。另張耀仁、張耀
    民等稱同意分割等語。
四、得心證之理由：
 (一)按各共有人，除法令另有規定外，得隨時請求分割共有物。
   共有物之分割方法不能協議決定者，法院得因任何共有人之
   聲請，命以原物分配於各共有人，民法第823條第1項、第824
   條第2項第1款分別定有明文。本件原告主張之上揭事實，已
   據其提出與所述相符之土地登記謄本為證，且為到庭之被告
   張聰盛等人所不爭執，是原告之主張自堪信為真實。
 (二)查系爭土地近四邊形，北臨彰化縣埔鹽鄉○○路，東接壤彰
   化縣埔鹽鄉○○路○段(巷道)對外聯絡，另西、南側土地則
   與訴外人土地相毗鄰，由北至南有被告張晉榤、張聰盛、張
   諺宗、張福裕、張焜桂、張焜謨及張焜閤共有之二樓加強磚
   造屋，被告張顯儀、張耀仁及張耀民共有之一樓平房，被告
   張諺宗、張聰盛所有之加強磚造二樓房屋，被告張顯士所有
   之一樓平房，原告張聰和之子張耀川所有之鐵皮鋼架造二層
   樓廠房，被告張焜桂、張焜謨、張焜閤共有之鋼筋混泥土造
   三層樓房及被告張晉榤所有之鋼筋混泥土三層樓房，有原告
   及到場之被告張顯示等人不爭執，並有堪驗筆錄、現場略圖
   、原告所提空照圖及建物照片，另彰化縣溪湖鎮地政事務所
   100年5月27日所製作之複丈成果圖在卷可稽，應認為真實。
 (三)按共有物分割方法，法院應斟酌當事人之聲明，共有物之性
   質，經濟效用及全體共有人之利益公平決之，關於系爭土地
   分割方法，有原告所提如主文所示之分割方法(按應有部分比
   例計算之面積及分攤道路N位置之面積如附表第4欄)。經查該
   方案業為原告及除未到庭之被告張顯士、張耀民、張耀仁以
   外之被告全體同意，餘被告經合法通知均未到庭，當視為渠
   等對分配取得土地之面積及位置應無特別意見，且該方案依
   建物分佈現狀或採南北向或採東西向分割線，分割後各共有
   人土地均臨接彰化縣埔鹽鄉○○路或彰化縣埔鹽鄉○○路二
   段(巷道)，另可透過所留通路N之位置對外聯絡，且各共有人
   分配取得土地與其原有建物所坐落之基地位置大致相符，不
   致受有建物遭拆除之損害。此外，附圖所示方案各共有人分
   配取得土地皆屬形狀規則，利於日後規劃，並可提高系爭土
   地之經濟效用，在客觀上對各共有人並無不利之情形，自屬
   妥適，堪值採用，爰諭知分割方法如主文第1項所示。
五、本件分割共有物事件，如由敗訴之被告負擔訴訟費用，則顯
    失公平，爰命勝訴之原告負擔部分訴訟費用。
六、結論：原告之訴為有理由，並依民事訴訟法第385條第1項前
    段、第78條、第80條之1，判決如主文。
中    華    民    國  100    年    10    月    31    日
                民事第二庭       法官   李言孫
以上正本係照原本作成。
如對判決上訴，應於判決送達後20日內向本院提出上訴狀。如委
任律師提起上訴者，應一併繳納上訴審裁判費。
中    華    民    國   100    年    10    月    31    日
                                 書記官  林曉汾
附表：埔鹽鄉○○路2049地號土地
      面積：2,098平方公尺
  ┌──┬───┬────┬───────────────┐
  │編號│所有人│應有部分│分割後各持有部分附圖編號面積合│
  │    │      │        │計(小數點第二位四捨五入，單位 │
  │    │      │        │：平方公尺)                   │
  ├──┼───┼────┼───────────────┤
  │  1 │張聰和│1/6     │A＋O＋1/6N＝349.83            │
  ├──┼───┼────┼───────────────┤
  │  2 │張顯士│1/6     │B＋1/6N＝349.83               │
  ├──┼───┼────┼───────────────┤
  │  3 │張顯儀│1/6     │K＋1/2P＋1/6N＝349.33         │
  ├──┼───┼────┼───────────────┤
  │  4 │張晉榤│1/12    │L＋G＋1/12N＝174.92           │
  ├──┼───┼────┼───────────────┤
  │  5 │張聰盛│1/12    │C＋F＋1/12N＝174.92           │
  ├──┼───┼────┼───────────────┤
  │  6 │張諺宗│1/24    │1/2D＋1/2E＋1/24N＝87.46      │
  ├──┼───┼────┼───────────────┤
  │  7 │張福裕│1/24    │1/2D＋1/2E＋1/24N＝87.46      │
  ├──┼───┼────┼───────────────┤
  │  8 │張焜桂│1/36    │1/3M＋1/3H＋1/36N＝58.31      │
  ├──┼───┼────┼───────────────┤
  │  9 │張焜謨│1/36    │1/3M＋1/3H＋1/36N＝58.31      │
  ├──┼───┼────┼───────────────┤
  │  10│張焜閤│1/36    │1/3M＋1/3H＋1/36N＝58.31      │
  ├──┼───┼────┼───────────────┤
  │  11│張耀仁│1/12    │J＋1/4P＋1/12N＝174.67        │
  ├──┼───┼────┼───────────────┤
  │  12│張耀民│1/12    │I＋1/4P＋1/12N＝174.67        │
  └──┴───┴────┴───────────────┘